臺灣桃園地方法院刑事裁定　　　　　　 100年度審自字第12號
自　訴　人　程天書
自訴代理人　黃照律師
被　　　告　平若望
上列被告因詐欺案件，經自訴人提起自訴，本院裁定如下：
    主  文
平若望被訴部分自訴駁回。
    理  由
一、本件自訴意旨略以：詳刑事自訴狀所載（如附件）。
二、按檢察官就被告犯罪事實，應負舉證責任，並指出證明之方
    法。刑事訴訟法第161 條第1 項定有明文。此項證據章通則
    內之規定，亦為自訴程序所準用，苟查無足以證明被告犯罪
    之積極證據，即應為有利被告之認定，更不必有何有利之證
    據。次按法院或受命法官於自訴案件第一次審判期日前訊問
    及調查結果，如認為案件有刑事訴訟法第252 條至第254 條
    之情形者，得以裁定駁回其自訴，同法第326 條第3 項定有
    明文。再按犯罪事實應依證據認定之，無證據不得推定其犯
    罪事實；又不能證明被告犯罪者，應諭知無罪之判決，刑事
    訴訟法第154 條、第301 條第1 項分別定有明文。次按刑法
    第339 條詐欺罪之成立，係以行為人意圖為自己或第三人不
    法之所有，以詐術使人將本人或第三人之物交付或取得利益
    為要件，而所謂以詐術使人交付，必須被詐欺人因其詐術而
    陷於錯誤，若其所用之方法，不能認為詐術，亦不致使人陷
    於錯誤，即不構成該罪（最高法院46年台上字第260 號判例
    意旨可資參照）; 又刑法第30條之幫助犯，係指以幫助他人
    犯罪之意思，而參與實施，其所參與之行為為犯罪構成要件
    以外之行為者而言，若以幫助他人犯罪之意思，而參與犯罪
    構成要件之行為者，為正犯（最高法院70年度台上字第 687
    號判決意旨足資參佐）。
三、本件自訴人認被告平若望涉有刑法第30條第1 項、第339 條
    第2 項之幫助詐欺得利罪嫌，無非係以被告平若望戶籍謄本
    影本、系爭支票暨退票理由單影本、新工公司變更事項登記
    卡影本及公司基本資料查詢清單各1 份為其主要論據。經查
    ：
  (一)自訴人提出之被告平若望戶籍謄本影本、系爭支票暨退票理
    由單影本、新工公司變更事項登記卡影本及公司基本資料查
    詢清單各1 份僅能證明平若望為新工通訊有限公司之負責人
    ，又系爭支票由新工通訊有限公司所簽發，而遭退票之情，
    惟無法證明被告平若望係基於幫助同案被告李桂珠詐欺得利
    之不確定故意，而幫助同案被告李桂珠施以詐術，以取得不
    法之利益；自訴代理人亦於本院準備程序訊問中陳述「（問
    ：本案除自訴被告李桂珠部份，經臺灣桃園地方法院檢察署
    以99年度偵字第3781號不起訴處分，並經再議及法院交付審
    判確定駁回外，另自訴被告平若望部份，就此部分平若望與
    本案有何關連？）我們現在拿到的支票是從李桂珠那邊拿到
    ，支票本身金額很大」（詳本院民國100 年10月21日準備程
    序筆錄），則顯然自訴人並未能提出證據證明被告平若望與
    本案之關連性，是否主觀上具備幫助李桂珠詐欺自訴人之故
    意，自難僅憑支票本身係自李桂珠處取得，即認被告平若望
    有自訴人所指述之犯行。
  (二)再者，因自訴人與同案被告李桂珠間之債權債務關係，由李
    桂珠持新工通訊有限公司之支票，交付予自訴人，欲清償其
    所欠債務，雖被告平若望自94年7 月25日即擔任新工通訊有
    限公司之代表人，而該支票係由新工通訊有限公司所簽發，
    為正常流通於市場上之有價證券，既由新工通訊有限公司簽
    發予李桂珠，李桂珠將該有價證券交付予自訴人，欲清償其
    所欠款項，本係自訴人與同案被告李桂珠間所為之私法行為
    ，亦顯與被告無涉，難認屬幫助同案被告李桂珠實施詐術行
    為。
  (三)此外，自訴人所持新工通訊有限公司所簽發之支票，於95年
    7 月11日，遭臺灣票據交換所新竹市分所以「存款不足及拒
    絕往來戶」之理由而退票，而認新工通訊有限公司應於94、
    95年間已出現票信不足等情事，認被告平若望既為新工通訊
    有限公司法定代理人，理應知係新工通訊有限公司已無力給
    付票款，而明知簽立之支票無兌現之可能，仍簽立票面金額
    高達新台幣500 萬元之支票交付予同案被告李桂珠使其流通
    ；又認既該支票無法流通，被告平若望亦未於該票加註「禁
    止背書轉讓」字樣，顯係便於被告李桂珠流通系爭支票，顯
    有幫助同案被告李桂珠之未必故意等語。經查，先於97年 6
    月17日，新工通訊有限公司始經經濟部以97年6 月17日經授
    中字第09734938600 號函廢止登記，而上開支票係自95年 7
    月11日遭臺灣票據交換所新竹市分所退票，或可推知新工通
    訊有限公司適時財務發生週轉不靈之情，惟一般人自難以明
    暸該公司之經營狀況，則難以此證明交付該票予李桂珠之初
    ，新工通訊有限公司日後即有無法給付票款之情，且支票上
    是否記載「禁止背書轉讓」等字樣，係為發票人新工通訊有
    限公司得自由行使之權利，不足以為證明被告平若望具備明
    知該係爭支票已無兌現之可能，新工通訊有限公司之代表人
    平若望竟仍交付予同案被告李桂珠，幫助其持以詐騙自訴人
    之不確定故意，亦無證據證明被告平若望確有幫助詐欺之行
    為。
四、綜上所述，本案自訴人未能舉證證明被告平若望係基於幫助
    被告李桂珠詐欺得利之不確定故意，及有何刑法第339 條第
    2 項構成要件以外之犯行，既核與刑法上之幫助詐欺得利罪
    之構成要件不相當，且其犯罪嫌疑亦有不足，揆諸前揭說明
    ，本件自訴應予駁回。
據上論結，應依刑事訴訟法第326 條第3 項、第252 條第10款，
裁定如主文。
中    華    民    國  100     年    12    月    23    日
                  刑事庭  審判長法  官  游紅桃
                                法  官  羅國鴻
                                法  官  黃翊哲
以上正本證明與原本無異。
如不服本裁定，應於裁定送達後5 日內向本院提出抗告狀。
                                書記官  林宜亭
中    華    民    國   100    年    12    月    23    日